【裁判字號】    99,審簡抗,7
【裁判日期】    990226
【裁判案由】    清償借款
【裁判全文】
臺灣臺北地方法院民事裁定             99年度審簡抗字第7號
抗  告  人  乙○○
相  對  人  甲○○
上列當事人間請求清償借款事件，對於中華民國99年1 月7 日本
院99年度北簡字第236 號裁定提起抗告，本院裁定如下：
    主  文
抗告駁回。
抗告費用新臺幣壹仟元由抗告人負擔。
    理  由
一、本件抗告意旨略以：消費借貸契約為雙務契約，抗告人自華
    南銀行和平分行之帳戶匯款予相對人，以履行其對相對人交
    付借款之債務，上開華南銀行和平分行設於臺北市大安區○
    ○○路○ 段93號，故抗告人之債務履行地屬本院轄區，本院
    應有管轄權，原法院未就上開事實詳查，逕依職權裁定移送
    相對人之住所地法院，抗告人不服，爰請求廢棄原裁定等語
    。
二、按因契約涉訟者，如經當事人定有債務履行地，得由該履行
    地之法院管轄。民事訴訟法第12條定有明文。此乃民事訴訟
    法關於因契約涉訟特別審判籍之規定，是項約定無論以文書
    或言詞，抑以明示或默示為之，是否與債權契約同時訂定，
    固均無不可，即其履行地定有數處或雙務契約當事人所負擔
    之債務雙方定有互異之債務履行地者，各該履行地之法院亦
    皆有管轄權，惟必以當事人間有約定債務履行地之意思表示
    合致，始有該條規定之適用。又事件管轄權之有無，雖為受
    訴法院應職權調查之事項，惟當事人對此訴訟成立要件之舉
    證責任仍不因而免除，仍應依民事訴訟法第277 條本文之規
    定，就該「定有債務履行地」之利己事實負其舉證責任。
三、經查，本件抗告人對相對人起訴請求清償借款，主張其在華
    南銀行和平分行（設臺北市○○○路○ 段93號）匯款予相對
    人以交付借款，故該地為債務履行地，雖據提出華南銀行匯
    款憑證、存摺、匯款回條為證。惟所謂債務履行地，專指當
    事人以契約訂定債務人之清償地而言，本件抗告人係居於債
    權人之地位請求債務人即相對人清償借款，則民事訴訟法第
    12條所指之債務履行地，應係相對人清償借款之清償地，尚
    不得逕以抗告人匯款予相對人之所在地，認為相對人之債務
    履行地。此外，抗告人並未舉證證明兩造曾約定以華南銀行
    和平分行為相對人之債務履行地，揆諸上開說明，自難認抗
    告人所主張原法院係契約履行地之法院為可採。原法院以相
    對人之住所地在南投縣草屯鎮，按民事訴訟法第1 條第1 項
    前段規定，依職權將本件裁定移送相對人住所地所在法院即
    臺灣南投地方法院管轄，並無違誤。抗告意旨指摘原裁定不
    當，求為廢棄，為無理由，應予駁回。
四、據上論結，本件抗告為無理由，依民事訴訟法第436 條之1
    第3 項、495 條之1 第1 項、第449 條第1 項、第78條，裁
    定如主文。
中    華    民    國    99    年    2     月    26    日
                  民事第六庭審判長法  官  朱漢寶
                                  法  官  黃柄縉
                                  法  官  劉又菁
正本係照原本作成。
本裁定不得再抗告。
中    華    民    國    99    年    2     月    26    日
                                  書記官  潘惠梅

司法院資訊處製作；財團法人民間司法改革基金會備份。
